【裁判字號】    97,易,1356
【裁判日期】    970826
【裁判案由】    詐欺
【裁判全文】
臺灣士林地方法院刑事判決              97年度易字第1356號
公  訴  人  臺灣士林地方法院檢察署檢察官
被      告  丙○○
            乙○○
上列被告因詐欺案件，經檢察官提起公訴（97年度偵字第8061號
），被告於準備程序中就被訴事實為有罪之陳述，本院合議庭裁
定由受命法官獨任改依簡式審判程序審理，並判決如下：
    主  文
丙○○、乙○○幫助意圖為自己不法之所有，以詐術使人將本人
之物交付，各處有期徒刑肆月，如易科罰金，均以新臺幣壹仟元
折算壹日。均緩刑貳年。
    事  實
一、丙○○雖可預見將自己帳戶提供予不認識之他人使用，依一
    般社會生活之通常經驗，可能供詐騙集團作為收取他人受騙
    款項之用；乙○○則可預見將自己申辦之行動電話門號提供
    予不認識之他人使用，依一般社會生活之通常經驗，可能供
    詐騙集團作為撥打詐騙電話之用，詎丙○○及乙○○竟仍不
    違背其本意，分別基於幫助詐欺取財之犯意，乙○○於民國
    96年12月3 日，由報紙得知辦門號送現金之廣告，遂以廣告
    上所載之電話，與詐騙集團某姓名年籍不詳之成年男子聯絡
    ，相約前往臺北市○○○路○ 段威寶電信股份有限公司（下
    稱威寶電信公司）之服務中心附近見面，乙○○向威寶電信
    公司申辦0000000000號行動電話門號，再於取得行動電話及
    其門號晶片卡後，旋即將之交付予該姓名年籍不詳之成年男
    子，並因而獲得現金新臺幣（下同）1,500 元之報酬。丙○○則於97年3 月上旬間某日，經由報紙得知收購帳戶廣告，
    遂以廣告中所留電話與不詳姓名之成年男子聯絡，相約在臺
    北縣淡水鎮○○路馬偕醫院門口見面，丙○○將其在淡水第
    一信用合作社開立之0000000000000 號帳戶存摺、提款卡及
    密碼交付予姓名年籍不詳之成年男子，並因而獲得現金5,00
    0 元之報酬。乙○○及丙○○以上開方法幫助詐騙集團從事
    詐騙行為後，於97年3 月17日下午，甲○○接獲上開詐欺集
    團成員中不詳之人以上開0000000000電話來電佯稱為甲○○
    之友人，且急需款項應急，致甲○○陷於錯誤，而於同日下
    午4 時許，在臺北市○○○路附近，將60,000元匯入丙○○
    所設之上開淡水第一信用合作社帳戶內，尚未遭領取時，甲○○因與其友人取得聯繫，知悉受騙後報警將該帳戶列為警
    示帳戶，予以凍結。
二、案經臺北縣政府警察局淡水分局報告臺灣士林地方法院檢察
    署檢察官偵查起訴。
    理  由
一、上開犯罪事實，業據被告丙○○及乙○○於本院準備程序期
    日及審理中坦承不諱（參見本院卷第28頁及第35頁），且經
    證人即被害人甲○○於警詢中證述明確（參見97年度偵字第
    8061號卷第9 頁至第10頁），並有郵局自動櫃員機交易明細
    表2 紙、淡水第一信用合作社開戶資料及交易明細資料影本
    １份、威寶電信公司行動電話服務申請書影本１份在卷可稽
    （參見97年度偵字第8061號卷第11頁、第35頁及第39頁至第
    41頁），應甚明確，而堪認定。
二、按金融存款帳戶，係作為存戶個人財產保管之用，與存戶之
    存摺、提款卡及密碼相結合，其專屬性、私密性甚高，除非
    本人或與本人具密切之關係者，難認有何理由可自由流通使
    用該存摺、提款卡及密碼，而一般人亦均應有妥為保管存摺
    、提款卡及密碼，以防止被他人冒用之認識，縱有特殊情況
    偶有將存摺、提款卡及密碼交付他人之需，亦必深入瞭解其
    用途後再行提供使用，此為吾人日常生活經驗與事理；又任
    何人皆可自行前往電信機構申請行動電話之門號，並無特別
    之窒礙，且可預見將自己申請之行動電話門號SIM 卡提供他
    人使用，可能因此幫助他人從事詐欺行為，致使被害人及警
    方追查無門；且觀諸現今社會上，詐騙者蒐購人頭帳戶及行
    動電話門號，持以作為詐欺取財犯罪所得掩飾之用，常有所
    聞，出借帳戶或行動電話門號予非親非故之人，受讓人可能
    係為從事詐欺犯罪，已屬人盡皆知之事，被告2 人於本院審
    理中已自承其預見不詳姓名之成年男子恐將利用其所提供之
    金融機構帳戶及行動電話門號，作為詐欺犯罪使用（參見本
    院卷第34頁），竟分別將其所設上開帳戶之存摺、提款卡、
    密碼及所申請上開行動電話門號交付不熟識之該人，供詐欺
    犯罪者作為上開詐欺取財犯罪使用，顯不違反其本意，其幫
    助他人犯詐欺取財罪之不確定故意至明，則被告2 人幫助犯
    詐欺取財之犯行均堪以認定。
三、核被告2 人所為，均係犯刑法第339 條第1 項之詐欺取財既
    遂罪。被告2 人對詐欺正犯分別提供帳戶及行動電話門號資
    以助力，但並未參與詐欺犯罪行為之實行，應屬幫助他人實
    行犯罪行為，均為幫助犯，乃依刑法第30條第2 項之規定減
    輕其刑。爰審酌被告2 人因一時失慮，竟分別輕易提供銀行
    帳戶及行動電話門號供他人掩飾犯罪所得使用，非但增加被
    害人尋求救濟之困難，造成社會人心不安，亦助長詐騙犯罪
    者之氣焰，使詐欺犯罪者得以順利取得詐欺所得之財物，危
    害財產交易安全，及本件被害人受詐騙之金額為60,000元，
    被告2 人犯後已於本院準備程序期日及審理中坦承犯行，另
    被告乙○○為中度精神障礙，此有中華民國身心障礙手冊影
    本1 份附卷可稽（參見97年度偵字第8061號卷第46頁)， 且
    被害人甲○○已由電話表示不願追究及不需被告2 人賠償，
    此有本院公務電話紀錄附卷可稽（參見本院卷第25頁）等一
    切情狀，分別量處如主文所示之刑，並均諭知易科罰金之折
    算標準，以示懲儆。末查被告丙○○未曾受有期徒刑以上刑
    之宣告，此有臺灣高等法院被告前案紀錄表1 份在卷可按（
    參見本院卷第6 頁至第7 頁）；被告乙○○於84年4 月10日
    因故意逃亡案件經陸軍莒光軍事法院以84年度軍法字第0000
    03號判決處有期徒刑2 年6 月確定，於85年假釋出監，嗣於
    86年退役並執行完畢，5 年以內未曾因故意犯罪，受有期徒
    刑以上刑之宣告，此除經被告乙○○於審理中坦承外，並有
    內政部警政署查詢刑案資訊系統查詢資料表1 份在卷可按（
    參見本院卷第35頁及97年度偵字第8061號卷第22頁），且被
    告2 人犯後已坦承犯行，並經被害人甲○○表示不願追究及
    不需被告2 人賠償，經此偵審教訓，自當知所警惕，信無再
    犯之虞，因認前開宣告之刑以暫不執行為適當，均併宣告緩
    刑2 年，以啟自新。
據上論斷，應依刑事訴訟法第273 條之1 第1 項、第299 條第1
項前段，刑法第339 條第1 項、第30條第2 項、第41條第1 項前
段、第74條第1 項第1 款、第2 款，刑法施行法第1 條之1 第1
項、第2 項前段，判決如主文。
本案經檢察官徐名駒到庭執行職務。
中    華    民    國    97    年    8    月    26    日
                      刑事第一庭法  官  雷雯華
以上正本證明與原本無異。
如不服本判決，應於收受送達後10日內向本院提出上訴書狀，其
未敘述上訴理由者，應於上訴期間屆滿後20日內向本院補提理由
書狀（均須按他造當事人之人數附繕本）。
                                書記官  陳如玲
中    華    民    國    97    年    8     月    26    日
附錄本案論罪科刑法條全文：
刑法第339條
意圖為自己或第三人不法之所有，以詐術使人將本人或第三人之
物交付者，處5 年以下有期徒刑、拘役或科或併科1 千元以下罰
金。
以前項方法得財產上不法之利益或使第三人得之者，亦同。
前二項之未遂犯罰之。


司法院資訊處製作；財團法人民間司法改革基金會備份。
